【裁判字號】    98,台上,1437
【裁判日期】    980319
【裁判案由】    違反毒品危害防制條例
【裁判全文】
最高法院刑事判決            九十八年度台上字第一四三七號
上  訴  人  甲○○
                    號
上列上訴人因違反毒品危害防制條例案件，不服台灣高等法院台
南分院中華民國九十八年一月二十日第二審判決（九十七年度上
訴字第六九八號，起訴案號：台灣台南地方法院檢察署九十六年
度偵字第一七０八二號），提起上訴，本院判決如下：
    主  文
上訴駁回。
    理  由
按刑事訴訟法第三百七十七條規定，上訴於第三審法院，非以判
決違背法令為理由，不得為之。是提起第三審上訴，應以原判決
違背法令為理由，係屬法定要件。如果上訴理由書狀並未依據卷
內訴訟資料，具體指摘原判決不適用何種法則或如何適用不當，
或所指摘原判決違法情事，顯與法律規定得為第三審上訴理由之
違法情形，不相適合時，均應認其上訴為違背法律上之程式，予
以駁回。本件上訴人甲○○上訴意旨略稱：(一)、原判決事實認定
方面，有以下違誤：附表編號一事實欄所載上訴人販賣第一級
毒品海洛因之犯罪時間為民國九十六年十月二十二日，然理由欄
載稱「證人吳勝忠證述於九十六年十月底某日，向上訴人購買新
台幣（下同）五百元毒品海洛因，應係卷附監察譯文顯示最後一
次，即九十六年十月二十四日」、「至證人吳勝忠與上訴人於九
十六年十月二十一日晚上八時許之兩通電話，上訴人雖提及不夠
錢去拿，要吳勝忠幫忙籌幾千元，並要證人吳勝忠先拿一千，並
說如果證人要拿五百的，明早再拿五百給證人吳勝忠等情，次日
（二十二日）中午二時許，證人吳勝忠與上訴人兩通電話，亦談
及證人要五斤，上訴人答好等情，可見上訴人雖因資金不足，無
法向上手購買毒品海洛因，而有向證人吳勝忠借錢周轉之舉，但
與本次上訴人於九十六年十月二十四日販賣毒品海洛因並無關係
。」等語。事實與理由所敘，前後齟齬，而有判決理由矛盾之違
法。原判決認定上訴人於九十六年十一月七日販賣毒品海洛因
予涂天聖一次，價五百元，理由認係當日第三次聯絡之結論，然
觀之上訴人與涂天聖第三次聯絡之通訊監察譯文，涂天聖所謂「
五百，兩個人不夠啦」、「差五十而已，不要這樣，五百的二人
份，不夠啦」云云，究係何意？又上訴人與涂天聖通話所謂「Ａ
：你何時給我？Ｂ：１：50明天下午還清啦」云云，是否還錢？
原判決未予究明，有應於審判期日調查之證據而未予調查之違背
法令。(二)、上訴人於九十六年十一月二十一日警詢時，供出本件
毒品來自案外人黃江男其人，此經承辦警員蔡陸證述在卷。雖蔡
陸證稱，在上訴人供出黃江男之前，即因監聽上訴人而知悉黃江
男販毒之情，但毒品危害防制條例第十七條所指「供出毒品來源
因而破獲」，並未以「檢警未發覺犯罪」為前提要件，因而，原
判決未依該條例減輕其刑，有判決不適用法則之違背法令等語。
惟查：(一)、事實審法院認定事實職權之行使，乃本於調查證據之
結果，綜合判斷，推論待證事實，排除合理懷疑而形成確然心證
，倘不違背經驗法則及論理法則，判決即不得指為違法。原判決
就上訴人販賣第一級毒品海洛因予吳勝忠部分，查係綜合上訴人
與吳勝忠之供述證據以及二人電話對話之通訊監察譯文，佐以所
扣得供二人聯絡用之行動電話與海洛因殘渣袋，並參以上訴人所
犯同案販賣第一級毒品予陳聰賢、陳進福等人各情，勾稽出上訴
人與吳勝忠交易第一級毒品犯行，並推論上訴人意圖營利販賣第
一級毒品予吳勝忠之犯意與犯行，因而論處上訴人販賣第一級毒
品罪刑（均處有期徒刑），核不違背經驗法則及論理法則。又被
告對於審理事實之法院，固得隨時請求調查證據，然須所待證之
事實有調查之必要，而證明結果於真實發見有助益者，始得為之
，苟請求之調查證據，並無必要或無助益於真實發見者，事實審
法院未予調查，即不得謂為違法。原判決就上訴人販賣第一級毒
品予涂天聖部分，已綜合上訴人與涂天聖之供述證據以及二人電
話對話之通訊監察譯文，佐以所扣得供二人聯絡用之行動電話與
海洛因殘渣袋，並參以上訴人所犯同案販賣第一級毒品予陳聰賢
、陳進福等人各情，勾稽出上訴人與涂天聖交易第一級毒品犯行
，並推論上訴人意圖營利販賣第一級毒品予涂天聖之犯意與犯行
。上訴意旨或執枝微末節指摘原判決認定上訴人販賣第一級毒品
予吳勝忠部分不當，或執無調查必要之證據指摘原判決認定上訴
人販賣第一級毒品予吳勝忠部分，未盡調查，均不足構成上訴第
三審之法律上理由。(二)、犯毒品危害防制條例第四條第一項販賣
第一級毒品罪，供出毒品來源，因而破獲者，依同條例第十七條
得減輕其刑。然該減輕其刑規定之所稱「供出毒品來源，因而破
獲者」，係指被告主動供出毒品來源之有關資料，諸如前手之人
別或所在等資料，使犯罪之偵查得以進行，並因而破獲者而言，
「供出毒品來源」與「破獲前手犯罪」兩者論理上須具有相當因
果關係，始足以構成，並非前手之犯罪資訊來自被告，即足以獲
得此項減刑之寬典。查關於本件上訴人販賣之毒品係來自案外人
黃江男以及黃江男其人之人別資料，原判決依據承辦員警蔡陸所
述，早在員警對於上訴人實施通信監察時，即已得悉黃江男販毒
之情，即係上訴人與黃江男電話通聯時，無意間透露，並非上訴
人主動供出者，不符前述減刑條件，應無該減刑規定之適用。上
訴意旨指摘原判決有不適用法則之違法，純屬法律上之誤解。綜
上，本件上訴人違背法律上之程式，應予駁回。
據上論結，應依刑事訴訟法第三百九十五條前段，判決如主文。
中    華    民    國  九十八  年    三    月   十九   日
                      最高法院刑事第五庭
                          審判長法官  陳  正  庸
                                法官  賴  忠  星
                                法官  林  秀  夫
                                法官  宋      祺
                                法官  陳  祐  治
      本件正本證明與原本無異
                                      書  記  官
中    華    民    國  九十八  年    三    月  二十六  日
                                                      K


司法院資訊處製作；財團法人民間司法改革基金會備份。
